【裁判字號】    89,上更(一),341
【裁判日期】    891108
【裁判案由】    違反槍砲彈藥刀械管制條例
【裁判全文】
臺灣高等法院臺中分院刑事判決                八十九年度上更(一)字第三四一號
    上  訴  人
    即  被  告  甲○○
右上訴人因槍砲彈藥刀械管制條例案件，不服臺灣台中地方法院中華民國八十七年四
月二十三日第一審判決（民國八十七年度訴字第八一五號，起訴案號：臺灣台中地方
法院檢察署民國八十七年度偵字第二六五九號），提起上訴，經判決後由最高法院發
回更審，本院判決如左：
    主  文
原判決撤銷。
甲○○未經許可持有其他可發射子彈具有殺傷力之土造霰彈槍，累犯，處有期徒刑壹
年壹月，併科罰金新臺幣壹萬元，罰金如易服勞役，以新臺幣玖佰元（即銀元參佰元
）折算壹日。扣案之具有殺傷力之土造霰彈槍壹支、制式義大利霰彈貳拾發均沒收。
    事  實
一、甲○○前曾於民國（下同）八十二年間觸犯賭博罪，經台灣台中地方法院判處有
    期徒刑六月確定，並於八十二年六月十一日易科罰金執行完畢。詎仍不知悔改，
    因其以農維生，為免猴子及飛鼠侵蝕其果園內之水果，乃於八十六年三月間，未
   經許可，無故非法持有屬於修正前槍砲彈藥刀械管制條例第四條規定，已列為管
    制之具有殺傷力之土造霰彈槍一支、制式義大利霰彈二十發，並將之藏置於其台
    中縣霧峰鄉六股村山腳巷十六號之家中。嗣於八十七年一月廿六日二十時許，在
    上址為警當場查獲，並扣得前開具有殺傷力之土造霰彈槍一支、制式義大利霰彈
    二十發。
二、案經台中縣警察局霧峰分局報請臺灣臺中地方法院檢察署檢察官偵查起訴。
    理  由
一、訊據上訴人即被告甲○○（下稱被告）對於右揭事實坦承不諱，核與證人即其子
    林岑武於警訊所證述之情節相符（見偵查卷第七頁），並有扣案如事實欄所載之
    具有殺傷力之土造霰彈槍壹支、制式義大利霰彈貳拾發足資佐證。該扣案之土造
    霰彈槍壹支、制式義大利霰彈貳拾發經送請內政部警政署刑事警察局鑑定之結果
    ，均認具有殺傷力，亦有該局八十七年二月二十七日刑鑑字第七○一一號鑑驗通
    知書一份存卷可憑（見偵查卷第十七頁）。本件事證至臻明確，被告右揭違反槍
    砲彈藥刀械管制條例犯行足堪認定。
二、按槍砲彈藥刀械管制條例業於八十六年十一月二十四日修正公佈施行，依中央法
    規標準法規定，於同年月二十六日發生效力。又槍砲彈藥刀械管制條例雖於八十
    六年十一月二十四日修正公布，於同年月二十六日生效，惟因持有槍械乃屬犯罪
    行為之繼續，為繼續犯，其持有行為終了之日（即查獲日之八十七年一月二十六
    日）既在該條例修正施行之後，則逕適用修正後之該條例即可。是核被告前揭犯
    行所為，係犯修正後槍砲彈藥刀械管制條例第十一條第四項、第十二條第四項之
    罪。公訴人認被告甲○○前揭所犯修正後槍砲彈藥刀械管制條例第十一條第四項
    、第十二條第四項之罪係犯修正前槍砲彈藥刀械管制條例第十條第一項、第十一
    條第三項之罪，尚有未洽，起訴法條應予變更（本院已於審理期日將變更後之法
    條告知被告，予充分答辯機會）。被告一持有前揭槍彈行為而觸犯上開修正後槍
    砲彈藥刀械管制條例第十一條第四項、第十二條第四項之二罪名，屬想像競合，
    應從一重之修正後槍砲彈藥刀械管制條例第十一條第四項之罪處斷。又被告前於
    八十二年間觸犯賭博罪，經原審法院判處有期徒刑六月確定，並於八十二年六月
    十一日易科罰金執行完畢，此有本院被告全國前案紀錄表在卷可稽，五年以內再
    犯本件有期徒刑以上之罪，為累犯，應依刑法第四十七條規定加重其刑。原審法
    院以被告之罪證明確，予以論科，固非無見，惟查：原判決雖於理由項內載明審
    酌被告犯罪之動機及目的，以據為量刑之參考，然未於事實及理由內記明被告
    犯罪之動機及目的何在，尚屬事實與理由矛盾；復未及參酌司法院大法官會議釋
    字第四百七十一號解釋，就本件被告依槍砲彈藥刀械管制條例第十九條第一項宣
    付強制工作三年（其理由詳如後述），均有未洽。被告上訴意旨指原判決量刑過
    重為不當，並無理由；另指摘原判決宣告強制工作為不當，則非無理由，原判決
    既有上開可議之處，即無可維持，自應由本院予以撤銷改判。爰審酌被告之品行
    、犯罪之動機、目的、所生危害及犯罪後之態度等一切情狀，予以量處有期徒刑
    壹年壹月，併科罰金新台幣壹萬元，並諭知上開罰金易服勞役折算之標準，扣案
    之具有殺傷力之土造霰彈槍壹支、制式義大利霰彈貳拾發均為違禁物，不問屬於
    犯人與否，均應依法併予宣告沒收之。末按槍砲彈藥刀械管制條例第十九條第一
    項就犯上開罪名，經判處有期徒刑者，應於刑之執行完畢或赦免後，令入勞動場
    所，強制工作三年之規定，業據司法院大法官會議釋字第四百七十一號解釋，認
    為本條文不問對行為人有無預防矯治其社會危險之必要，一律宣付強制工作三年
    違憲，自解釋公布日起不予適用，改由法官審理時，依個案情節及是否符合比例
    原則，按職權決定是否宣付強制工作。查本件被告未經許可持有其他可發射子彈
    具有殺傷力之土造霰彈槍及子彈，係因其以農維生，為免猴子及飛鼠侵蝕其果園
    內之水果，用以驅趕，未進而持以犯他罪，且無證據認定其有犯罪習慣或以犯罪
    為常業或因遊蕩或懶成習而犯罪之情事，核無藉宣告強制工作，以預防矯治其社
    會危險性之必要，應無宣付強制工作之必要，附此敘明。
據上論斷，應依刑事訴訟法第三百六十九條第一項前段、第三百六十四條、第二百九
十九條第一項前段、第三百條，修正後槍彈藥刀械管制條例第十一條第四項、第十
二條第四項，刑法第十一條前段、第五十五條、第四十七條、第四十二條第二項、第
三十八條第一項第一款，罰金罰鍰提高標準條例第二條，判決如主文。
本案經檢察官乙○○到庭執行職務。
中      華      民      國    八十九     年      十一     月     八     日
                                  臺灣高等法院臺中分院刑事第七庭
                                        審判長法  官  林  榮  龍
                      法  官  黃  日  隆
                                              法  官  江  錫  麟
右正本證明與原本無異。
如不服本判決應於收受送達後十日內向本院提出上訴書狀，其未述上訴之理由者並
得於提起上訴後十日內向本院補提理由書（均須按他造當事人之人數附繕本）。
                                               書記官  謝  雅  惠
中      華      民      國    八十九     年      十一     月     九     日
附錄：本案論罪科刑法條全文
附錄論罪科刑實體法條文：
修正後槍彈藥刀械管制條例第十一條第四項：
未經許可，持有、寄藏或意圖販賣而陳列第四條第一款所稱其他可發射金屬或子彈具
有殺傷力之各式槍砲者，處一年以上七年以下有期徒刑，併科新台幣七百萬元以下罰
金。
修正後槍砲彈藥刀械管制條例第十二條第四項：
未經許可，持有、寄藏或意圖販賣而陳列子彈者，處五年以下有期徒刑，併科新臺幣
三百萬元以下罰金。
                                                                        Ｉ


司法院資訊處製作；財團法人民間司法改革基金會備份。
